臺灣高等法院臺中分院刑事判決　　　　　　　　九十一年度上更(一)字第一七八號
　　上　訴　人　 臺灣彰化地方法院檢察署檢察官
　　上　訴　人　 丙○○　男六.
　　即　被　告
　　　　　　　　 丁○○　男三.
　　共　　　同　 本院公設辯護人　甲○○
　　指定辯護人
右上訴人等因被告等殺人案件，不服臺灣彰化地方法院九十年度重訴字第一０號中華
民國九十年十月二十五日第一審判決（起訴案號：臺灣彰化地方法院檢察署九十年度
偵字第二七八三號），提起上訴，經判決後由最高法院發回更審，本院判決如左：
      主  文
原判決撤銷。
丁○○共同殺人，處有期徒刑拾貳年，褫奪公權伍年。
丙○○共同殺人，處有期徒刑拾參年，褫奪公權伍年。
扣案之菜刀壹把（已無刀柄）及鐵棍壹支，均沒收。
      事  實
一、丙○○與丁○○為父子關係，丙○○與詹生福係舊識，且係鄰居關係。丙○○與
    丁○○父子二人自民國（下同）九十年四月五日下午五時許起，即在彰化縣溪州
    鄉○○村○○路○段三五三號丙○○租屋處飲酒，同日下午七時許詹生福與丙○
    ○之友人呂元凱亦先後前來參與飲酒，直至同日下午十一時許，四人復相偕前往
    位於彰化縣溪洲鄉○○村○○路三八九號之「新美美ＫＴＶ」繼續飲酒，迄至翌
    日（即同年月六日）凌晨三時許，丙○○、丁○○與詹生福始相偕離去（呂元凱
    於當日凌晨二時三十分許即先行離去）。嗣於同年四月六日凌晨五、六時許，詹
    生福又自行前來丙○○之上開租屋處，且已有酒意，惟仍要求繼續飲酒，致丙○
    ○、丁○○父子心生不悅，且詹生福前曾積欠丙○○新台幣（下同）四、五千元
    未還，丙○○即趁機向詹生福催討債務，彼此因而發生激烈爭執及鬥毆，於鬥毆
    中，丙○○與丁○○二人竟萌殺人之犯意聯絡，由丁○○持丙○○所有之鐵棍一
    支及啤酒玻璃瓶擊打詹生福之頭部，丙○○亦持啤酒玻璃瓶丟擲詹生福及出拳毆
    打詹生福，共同毆打詹生福之頭部、身体等處，致詹生福暈眩而倒臥在地，此時
    丁○○仍不罷手再持上開丙○○所有之鐵棍擊打詹生福之頭部二次，並自廚房取
    出丙○○所有之菜刀一把朝詹生福之右頸部刺入，丙○○則在場助勢，詹生福之
    頸部因而遭貫穿，造成動靜脈斷裂大量出血，並受有擦傷多處，菜刀傷：頭部切
    傷乙處、頸部刺入傷乙處，鐵管傷：頭部正面衝擊傷乙處、頭部斜角衝擊傷乙處
    、打擊傷乙處，踢傷：腰部乙處並對應肝臟夾膜下出血，致使詹生福產生低容積
    性休克而當場不治死亡。丙○○、丁○○二人在共同行兇後，均戴上棉質手套清
    理現場，清理後丙○○即回房睡覺，丁○○則在屋外呆坐、來回走動。嗣於同年
    四月六日上午八時二十五分許，丁○○於其上開犯罪未被發覺之前，即打一一０
    電話向彰化縣警察局北斗分局自首犯罪而接受裁判，警方因而查獲上情，並扣得
    丙○○所有之上開菜刀一把（已無刀柄）及鐵棍一支等。
二、案經彰化縣警察局北斗分局報請台灣彰化地方法院檢察署檢察官相驗後偵查起訴
    。
      理  由
一、訊據上訴人即被告（以下簡稱為被告）丙○○、丁○○等二人均坦承於前開時間
    有與被害人詹生福在上開被告丙○○之租住處及「新美美ＫＴＶ」等處飲酒，嗣
    其二人回被告丙○○之上開租住處後，被害人又帶有酒意前來要求繼續飲酒，致
    其二人心生不悅，被告丙○○並趁機向被害人催討債務，雙方因而發生激烈爭執
    、鬥毆，及嗣被害人確被擊打、刺殺致產生低容積性休克而當場不治死亡等事實
    不諱，惟被告丙○○矢口否認有殺人之犯意，辯稱：當時係被害人先把伊打倒，
    伊兒子丁○○把伊拉起來後，伊即去睡覺，伊並未參與毆打被害人，亦不知道丁
    ○○刺殺被害人之事云云。被告丁○○則辯稱：伊雖有持上開鐵棍及啤酒玻璃瓶
    擊打被害人之頭部致被害人暈眩而倒臥在地，但被害人爬起來後，係被害人衝過
    來刺到伊手中所持之上開菜刀所致，且當時係被害人到上開處所來喧嘩並打倒伊
    父親丙○○，伊過去把伊父親扶起，結果伊變成目標，被害人就要打伊，伊才打
    被害人，伊係義恨殺人云云。惟查（一）右開犯罪事實業據被告丁○○於九十年
    四月十二日警訊時自白稱：「我當初說我殺死詹生福時，我父親丙○○在睡覺，
    事實上我父親丙○○沒有睡覺，我父親丙○○站在房間門口，看見我與死者詹生
    福互相鬥毆時，有上前毆打死者詹生福，因為當時我與死者詹生福正在互相鬥毆
    ，所以沒有注意我父親丙○○持何種兇器，但是有看見我父親丙○○持啤酒瓶丟
    向死者詹生福，當天死者詹生福於凌晨約五、六點左右，再度來到我父親丙○○
    租屋處，大聲喧嘩，要我父親丙○○起來喝酒等語（當時我父親丙○○於房間內
    睡覺），我在客廳的椅子休息，不久，看到死者詹生福與我父親丙○○不知原因
    的在打架，我立即上前與死者詹生福互相鬥毆，並叫我父親丙○○去睡覺，但我
    父親丙○○並沒有去睡，站在房間門口（當時時間約六點左右），看見我與死者
    詹生福在打架，立即又上前參與鬥毆，我即進入客廳的桌子上拿小剪刀，往死者
    詹生福脖子部位刺去（未刺到），我父親丙○○持酒瓶丟向死者詹生福，一會兒
    死者詹生福就跌倒在地上，我就到廚房拿該把兇刀往死者詹生福脖子刺進去，當
    時我與父親丙○○均在死者詹生福屍体旁邊，我就戴上棉質手套，將死者詹生福
    頭抬起，看是否還有呼吸，當時我叫我父親丙○○進去房間，不要管這件事，我
    便將現場清理好後，在門口等處呆坐，約到八點多，才以電話向警方報案」等語
    （見偵查卷第二三頁至第二五頁）。再於九十年四月二十日檢察官訊問時自白稱
    ：「我刺詹生福一刀時，我父親被告丙○○有在死者旁邊，我父親丙○○好像有
    勸阻我，用小剪刀那次沒刺進去，用菜刀才刺中，我看見詹生福和我父親丙○○
    打得很嚴重，我才過去幫忙。我用酒瓶打死者之頭部，不記得打幾下，我記得我
    父親有用酒瓶，我是酒後才持刀刺詹生福」等語（見偵查卷第二八頁反面至第二
    九頁）。被告丙○○於九十年四月六日警訊時亦供稱：「昨日（九十年）四月五
    日我與我兒子即被告丁○○去掃墓，約下午四、五點左右，回到租屋處，我與我
    兒子被告丁○○二人即在客廳內看電視喝啤酒聊天，一直到凌晨三、四點左右，
    阿福（詹生福）即來到我家口氣很差的說，這麼晚了還不睡覺，我當時發覺阿福
    已有醉意，我當時也很不客氣的說，欠我的四、五千元還我等語，阿福就用腳踹
    我的右手肘，我也立即用拳頭毆打阿福數下，並用啤酒瓶丟阿福，雙方起爭執，
    我兒子丁○○見狀即將我與阿福隔開，並勸我去房間睡覺」等語（見相驗卷第二
    一頁反面至第二二頁）。再於九十年四月六日檢察官訊問時自白稱：「是死者詹
    生福先踢我手，我向他討錢，他欠我四、五千，我用拳頭打他頭，我有拿酒瓶丟
    向死者詹生福，當時大約早上六點。又因當時我已喝醉，詹生福用腳踢我，我用
    拳頭打死者頭部一、二下」等語（見相驗卷三七頁）。（二）被害人之屍體經檢
    察官督同法醫師解剖結果，（甲）被害人受有：右額部一乘一公分擦傷。頰部
    五乘四公分擦傷。口部（上唇）一乘一點五公分擦傷。自右頸部向頸前部刺入單
    刃銳器傷乙處（菜刀刀體長十四公分，刀柄脫落），刀刃停留在受傷位置，刀刃
    在喉尖。鼻部一乘三公分擦傷。左額部四乘四公分擦傷血腫。眶部（上眼瞼）
    一點五乘五公分瘀血、（下眼瞼）一點五乘五公分瘀血各乙處。下唇內側二乘二
    公分瘀血（牙齒傷）。左枕骨部四乘四公分頭皮不規則裂傷。喉結處六乘四
    公分皮下瘀血，角質層擦傷（受傷後與地面之磨擦傷）。左眼中線上方十公分
    圓形物體正面衝擊傷，經比對與圓形空心鐵棍長一一八公分外徑二乘二公分內徑
    一點五乘一點五公分符合。左枕部三乘三乘零點三公分傷。右耳後中線九公
    分處枕骨部二點五乘零點五乘零點三公分鈍擊裂傷。背腰臀部：腰部長十六公
    分三點五及七公分寬瘀血類似右腳樣痕跡。一乘四公分瘀血等傷害。（乙）傷勢
    分析：菜刀傷：頭部切傷乙處，頸部刺入傷乙處。鐵管傷：頭部正面衝擊傷
    乙處，頭部斜角衝擊傷乙處，打擊傷乙處。踢傷：腰部乙處並對應肝臟夾膜下
    出血。擦傷多處。以上各傷均為生前傷。鐵管傷、擦傷發生在菜刀頸部刺入
  傷之前。鐵管衝擊傷及菜刀頸部傷發生於死者俯臥狀態。（丙）腦部呈水腫狀態
    ，可能造成生前昏迷，但未達致死程度。死者脾臟明顯縮小，為大量出血造成，
    菜刀頸部刺入傷，造成動靜脈斷裂大量出血，產生低容積性休克導致死亡。（丁
    ）環境推定：爭吵不休，引起打鬥造成多處擦傷，接著鐵棍揮打不支倒地，鐵棍
    衝擊加上腰部踩一腳，最後菜刀從後右方刺入頸部。（戊）死亡原因：低容積
    性休克、右頸部菜刀刺傷。鐵棍衝擊傷等情，此有中山醫學院病理科解剖鑑定
    報告一份在卷可稽（見相驗卷第四七頁至第五四頁）。（三）證人即現場處理警
    員陳福修於九十年六月廿二日在原審訊問時證稱：「鑑識組的人採證。當時死者
    還躺在地上，刀插在他脖子上，沒有刀柄。丙○○手上的血跡是我們發現的，他
    都說不知道，他手上的傷口也說不知道，他說他醉了，他的衣褲都有血跡，褲子
    上的血跡是噴濺式的，不是染上的，可以判斷被害人被殺時，丙○○有在現場」
    等語（見原審卷第四三頁至第四四頁）。另鑑定證人翁照琪於九十年七月十七日
    在原審訊問時證稱：「（問：自現場有無辦法推論互毆時丙○○有無在現場？）
    丙○○的房間內有發現二支鐵棍（圖片廿一），其中一支鐵棍上有血跡，血跡是
    丙○○的。另外在死者的頭部有鐵管的印痕，此在解剖報告中有記載。丙○○的
    右手中指有一公分的可疑傷口，且傷口是新傷口，傷口如何造成無法確定，只知
    道是利器所造成。還有丙○○手上很清楚有血手套的轉印。鑑定結果都是死者的
    血。依丁○○模擬現場的供述，是說他殺人後，他父親出來看，有抬起死者的頭
    部。丙○○說他沒有戴手套，但他的手上有手套的印痕，現場查扣沾有血跡。從
    死者刀插的方向，應是死者躺在地上，刀自上直接插下的，（圖片十一）被告丁
    ○○的供述是他拿著刀，死者衝過來才刺到的，和死者的傷口不符。被告丙○○
    的褲子上血跡是噴濺式的（偵卷五十二頁）血跡是死者的，如果是處理屍體沾到
    血跡應是一片的。至於被告丁○○陳述他父親在房間門口丟擲啤酒罐的部分是合
    理的」等語（見原審卷第六八頁），並有現場相片附卷可按。（四）依現場所留
    之跡證顯示（詳見九十年四月六日北斗分局轄詹生福命案勘查資料）：於被告
    丙○○臥房木門後發現沾血鐵棍一支（照片二十一），經採集送驗ＤＮＡ型別為
    丙○○所遺留，此有刑事警察局九十年五月二十一日刑醫字第五一三一三號鑑驗
    書乙份附卷可稽（見偵查卷第三二頁），且丙○○右手中指指端發現約一公分左
    右之新近利器所造成傷口（照片廿七），其餘身上並未有其他傷口，而法醫檢視
    被害人詹生福頭部有明顯鐵棍底端圓形印痕，經法醫比對該沾血鐵棍口徑相符，
    從上跡象顯示，足見被害人被害時被告丙○○確有在現場，並因共同清理現場而
    將鐵棍拾起置於其房間門後；大門入口處左側置物櫃上有一條白色沾血毛巾（
    照片十二），而被告丙○○供稱該條毛巾平常係其在使用（見原審九十年六月十
    四日訊問筆錄），且現場發現二雙沾血白手套（照片四、十六、十七），被告丁
    ○○已坦承其曾使用過一雙，而被告丙○○之右手亦發現有明顯布紋手套血跡轉
    印痕（照片廿五、廿六），益見行兇時被告丙○○確有在現場，並且與被告丁○
    ○各戴一雙白手套共同清理現場；另被告丙○○之中指指端發現約一公分左右
    之新近利器所造成傷口（照片廿七），而被告屋內客廳有遭清理過痕跡，並僅剩
    少數玻璃碎片（照片十九、二十），據此亦可推定，被告丙○○於向死者丟擲啤
    酒瓶後，因酒瓶墜地破裂致玻璃碎片散落滿地，被告丙○○於與死者鬥毆中，不
    慎遭玻璃碎片割傷；又扣案之被告丙○○所穿藍色牛仔長褲一件，其上一處（
    標示Ａ2－3）沾有死者詹生福噴濺式的血跡（偵查卷第五二頁至五四頁），已據
    證人鑑定翁照琪於原審時到庭證述無訛，復有上開內政部警政署刑事警察局鑑驗
    書乙份在卷足憑（見偵查卷第三二頁至第第三四頁）。（五）被告丁○○於案發
    當日自首後在警訊時，就被告丙○○涉案部分供稱：「．．在我印象中大約於凌
    晨三、四點左右，死者與其友人均陸續離去，留下我父子二人，當時我父親進入
    房間休息、睡覺，留我一人單獨在客廳繼續獨飲」「死者於五、六點左右復又返
    回右述案發地點，並進入屋內，當時死者先發酒瘋就拍打我父親的房門，且在房
    外叫囂說：『再繼續喝，不要睡了』當時我在客廳向死者說：你在吵什麼，死者
    向我表示還要再喝酒，我向死者表示你在我家吵什麼此時死者衝過來毆打我，在
    一陣混亂毆打中，我應該有順手持棍棒類凶物毆打被害人，致被害人倒臥在地上
    」「此時我見死者倒臥在地上，即前往廚房取兇刀，往死者頸部及肩部猛殺，當
    我停止殺他時，發現死者已沒有氣息，且血流滿地」「我殺死死者，發現他已沒
    有氣息，且血流滿地，我先是愣了一下，然後進入我父親房間以我父親的手機0
    000000000打一一○報警處理」「我在打電話報警時，我父親有起來問
    我說什麼事那麼吵，我向他說你繼續睡覺，可能因我父親沒有聽到我的報案電話
    ，所以也就繼續睡覺，直到警方前來處理方叫醒他」等語（見相驗卷第一七頁反
    面至第一八頁），於偵查時供稱：「我用刀子殺一刀，我有用酒瓶打死者頭部，
    是用啤酒玻璃瓶，我打他，玻璃瓶有破，我把玻璃瓶碎片掃到垃圾桶，打幾下我
    忘了」「我有拿鐵棍打死者」各等語（見相驗卷第三六頁反面），於原審供稱：
    「我拿鐵棍及啤酒玻璃瓶毆打被害人頭部，丙○○亦持啤酒瓶丟被害人，致其暈
    眩而倒臥在地」等語（見原審卷第九頁反面至第十頁），於本院前審供稱：「當
    時是被害人先與我父親打架，他們互毆時，我看到我父親丟啤酒瓶，我才拿鐵棍
    衝過去朝被害人頭部打了二下，被害人倒下，我又拿鐵棍衝擊被害人頭部二下，
    後來我以為被害人已經停止攻擊把鐵棍丟在地上，當我走到房間時，被害人又衝
    過來，我才拿菜刀刺被害人。當時我父親已被我推入房間睡覺，我是在推我父親
    入房間後才持鐵棍打被害人的」等語（見本院前審卷第五四頁），於本院更審時
    復一再供稱：「當天被告丙○○沒有拿鐵棍打被害人，是我拿鐵棍打被害人的」
    「當時我看到我爸爸被打倒，我過去拉起我爸爸，叫我爸爸到屋裡去，鐵棍是在
    房間的門後，我隨手拿起來警告詹生福不要過來，並不是我父親拿出來的」各等
    語（見本院更審卷第五三頁），且被告丙○○亦始終否認有拿鐵棍打被害人，足
    見本件拿鐵棍打被害人者應僅被告丁○○一人，被告丙○○應僅出手毆打及持啤
    酒玻璃瓶丟擲被害人，委無可疑。至扣案之上開沾血鐵棍，經採集送驗ＤＮＡ型
    別雖為丙○○所遺留，但據被告丙○○供稱：「是被害人用腳踩我的右手手軸地
    方，我手掌按到地破皮有流血，在他們打完後，丁○○問我怎麼辦，我把鐵棍拿
    去藏放，才留下血跡在鐵棍上，故上開鐵棍始會沾有我的血跡」等語（見本院更
    審卷第五四頁），而當時被告丙○○確因共同清理現場而將鐵棍拾起置於其房間
    門後，已如前述，則上開鐵棍沾有被告丙○○之血跡，應係自然之事。又被告丁
    ○○持上開菜刀刺殺被害人時，被告丙○○係在旁邊，亦如前述，則被害人被刺
    殺而噴出血跡時噴至在旁邊之被告丙○○褲子上，亦與常情無違。準此均無法以
    上開鐵棍沾有被告丙○○之血跡及被告丙○○所穿之藍色牛仔長褲上沾有被害人
    噴濺式之血跡，即推定被告丙○○亦有拿鐵棍打被害人。（六）又所謂當場義恨
    殺人，非祇以被害人先有不正行為為已足，且必該行為在客觀上有無可容忍，足
    以引起公恨之情形，始能適用。查本件縱係被害人先到被告丙○○之租住處去喧
    嘩並出手打被告丙○○，被告丁○○見狀去把其父親丙○○扶起，結果變成被害
    人之目標，被害人先出手要打，被告丁○○始行兇，但係屬被告丁○○犯罪動機
    之問題，為刑法第五十七條科刑輕重之標準，在客觀上尚無無可容忍，足以引起
    公恨之情形，核與當場義恨殺人罪之要件不該當。（七）被告丁○○、丙○○等
    二人於被害人被其二人毆打而暈眩倒臥在地時，仍不罷手復由被告丙○○立於旁
    邊助勢，由被告丁○○持上開鐵棍衝擊被害人之頭部二次，並自廚房取出菜刀一
    把朝被害人之右頸部刺入，被害人之頸部因而遭貫穿，造成動靜脈斷裂大量出血
    ，足認被告等二人確具殺人之犯意聯絡無疑。（八）至被告丁○○於本院雖另辯
    稱係被害人起來後衝過來刺到其手中所持之菜刀所致云云，但查從被害人刀插之
    方向觀之，應係被害人躺在地上，刀自上直接插下的，已如前述，被告丁○○上
    開所辯，顯與被害人之傷口不符，並不足取。（九）又被害人確因被告等二人持
    刀向其猛刺致受有上揭傷害致出血性休克而當場死亡，亦經檢察官督同檢驗員相
    驗及督同法醫師解剖屍體屬實，並製有相驗屍體證明書、驗斷書、勘驗筆錄及上
    開解剖鑑定報告等各一份足稽。此外復有卷附之屍体照片四張、現場照片八張、
    彰化縣警察局北斗分局出具之現場勘查資料一份及扣案之被告等二人沾有被害人
    血跡之衣褲各二套、供殺人用之上開菜刀一把、鐵棍一支等足按。（十）綜上所
    述，足證被告丙○○等二人上開所辯顯係飾卸之詞，不足採信，是罪證明確，其
    二人犯行均堪以認定。
二、查本院審酌：依相驗卷附彰化縣警察局北斗分局勤務指揮中心受理各類案件紀
    錄表影本所示，被告丁○○報案時間為九十年四月六日八時二十五分，報案內容
    載為：報案人丁○○１１０電話報案稱，其於右述時間（九十年四月六日六時三
    十分）、地點因債務糾紛，一時氣憤打死人，請派員處理等語。且被告丁○○嗣
    於同日上午十時二十五分接受警方訊問時，尚能就行兇過程詳為供述，是被告丁
    ○○於行為時是否已達思考不能之心神喪失程度？不無疑問。抑且依被告丁○
    ○前開自白，其於以刀刺殺被害人後，尚知戴上棉質手套，將被害人頭抬起，檢
    視是否還有呼吸及叫其父親丙○○進去房間並清理現場，在門口呆坐後，才以電
    話向警方報案等情，參酌被告丙○○亦有參與清理現場之事實（亦如前述）等情
    以觀，顯見被告等二人於行兇時，並未達到心神喪失之程度。惟被告等二人於案
    發後之九十年四月六日上午九時許，接受酒精濃度測試結果，被告丁○○之吹氣
    測試濃度結果為一．二三ｍｇ／Ｌ，被告丙○○為０．六一ｍｇ／Ｌ，有測試紀
    錄兩紙附卷可憑（見相驗卷第一四頁至第一五頁），依此推算案發當時即當日凌
    晨五、六時許，被告丁○○之吹氣測試濃度結果為一．三七ｍｇ／Ｌ至一．五ｍ
    ｇ／Ｌ，被告丙○○為０．七六ｍｇ／Ｌ至０．八九ｍｇ／Ｌ，而一般呼氣濃度
    為０．七五ｍｇ／Ｌ至一．０ｍｇ／Ｌ時應達酩酊之初步、多辯、決斷速（甚少
    考慮）常發生錯誤、嚴密檢查才能發現運動失調、反應遲鈍、個體已呈現明顯醉
    意，一．三七ｍｇ／Ｌ至一．五ｍｇ／Ｌ則應達高度酩酊、步行困難、思考不能
    、嚴重造成運動失調、甚至爛醉等情，亦有法務部法醫研究所九十一年三月一日
    法醫理字第0910000528號函及九十一年十一月二十七日法醫毒字第0910003963號
    函等各一份在卷足憑（見本院前審卷第九三頁至第九四頁、本院更審卷第一一五
    頁至第一一六頁），是本院認被告等二人於行兇時應已達精神耗弱程度甚明。又
    本院認如再令被告等二人飲酒至與上開吹氣測試濃度之同一程度後再為精神鑑定
    ，恐有實際困難，且不免引起爭議，況依上開說明已足認被告等二人於行兇時應
    已達精神耗弱之程度，是本院認並無必要，併此敘明。
三、核被告丙○○等二人所為係犯刑法第二百七十一條第一項之殺人罪。其二人間具
    有犯意聯絡及行為分擔，均為共同正犯。又其二人於行為時係處於精神耗弱之狀
    態，已如前述，並依法減輕其刑。另被告丁○○於上開犯罪未被發覺之前打電話
    向彰化縣警察局北斗分局自首並接受裁判，有彰化縣警察局北斗分局勤務指揮中
    心受理各類案件紀錄表、彰化縣警察局北斗分局溪州分駐所相驗初步調查報告表
    及被告丁○○之警訊筆錄等各一份附卷可按（見相驗卷第六頁至第七頁、第一八
    頁），符合自首之規定，應依法減輕其刑。原審予以論罪科刑，固非無見，惟查
    被告等二人於行兇時應已達精神耗弱之程度，已如前述，原判決疏未予以審認，
    容有可議。檢察官上訴意旨指摘原判決量刑過輕，及被告丙○○上訴意旨否認犯
    罪、被告丁○○上訴意旨主張其係義恨殺人，雖均無理由，但原判決既有上述可
    議之處，應由本院將原判決予以撤銷改判。爰審酌被告等二人徒因上開細故即懷
    恨在心，並萌殺意，持上開兇器殺害被害人、手段兇殘，惡性非輕，且犯後亦尚
    未與被害人之家屬達成和解及其二人犯罪後之態度等一切情狀，分別量處如主文
    第二項、第三項所示之刑，且依其二人之上開犯罪性質，本院認均有宣告褫奪公
    權之必要，故均併予宣告褫奪公權五年，以示懲儆。至扣案之上開菜刀一把（已
    無刀柄）以及沾有被告丙○○血跡之鐵棍一支，係被告丙○○所有，已據被告等
    二人供明在卷（見相驗卷第一九頁及本院更審卷第四三頁），且為供犯本件之罪
    所用之物，並依法宣告沒收。又被告丙○○於本院雖另供稱案發後係其要被告丁
    ○○打電話報警云云，但苟有其事，何以被告二人以前均未提及？且依上開彰化
    縣警察局北斗分局勤務指揮中心受理各類案件紀錄表、彰化縣警察局北斗分局溪
    州分駐所相驗初步調查報告表及相驗筆錄，亦均無法證明此事，是被告丙○○部
    分並無法依自首之規定減輕其刑，亦附此說明。
四、據上論結，應依刑事訴訟法第三百六十九條第一項前段、第三百六十四條、第二
    百九十九條第一項前段、刑法第二十八條、第二百七十一條第一項、第十九條第
    二項、第六十二條前段、第三十七條第二項、第三十八條第一項第二款，判決如
    主文。
本案經檢察官乙○○到庭執行職務。
中      華      民      國      九十一    年    十二    月    三十一    日
                                    臺灣高等法院臺中分院刑事第八庭
                                          審判長法  官  羅  得  村
                                                法  官  陳  毓  秀
                                                法  官  劉  榮  服
右正本證明與原本無異。
如不服本判決應於收受送達後十日內向本院提出上訴書狀，其未敘述上訴之理由者並
得於提起上訴後十日內向本院補提理由書（均須按他造當事人之人數附繕本）。
                                                書記官  陳  俞  豪
中      華      民      國      九十二   年       一      月     二     日
附錄論罪條文：
刑法第二百七十一條
殺人者，處死刑、無期徒刑或十年以上有期徒刑。
前項之未遂犯罰之。
預備犯第一項之罪者，處二年以下有期徒刑。                                Ｋ
